臺灣高等法院刑事裁定　　　　　　　　100年度抗字第711號
抗　告　人
即　被　告　鄧文義
選任辯護人　陳俊隆律師
上列抗告人因聲請具保停止羈押案件，不服台灣桃園地方法院中
華民國100年6月20日裁定（100年度聲字第1890號），提起抗告
，本院裁定如下：
    主  文
抗告駁回。
    理  由
一、原裁定意旨略以：抗告人即被告鄧文義因強盜案件，前經原
    審訊問後，認被告犯罪嫌疑重大，且共犯王辰意在逃，所涉
    犯刑法第330條第1項之罪嫌，為最輕本刑5年以上有期徒刑
    之罪，有依刑事訴訟法第101條第1項第2款、第3款之情形，
    非予羈押，顯難進行審判及執行，而有羈押之必要，於民國
    （下同）100年3月31日裁定執行羈押在案。茲審酌被告前開
    羈押原因依然存在，認對被告維持羈押處分係適當、必要，
    犯罪事實對社會侵犯之危害性及國家刑罰權遂行之公益考量
    且經司法追訴之國家與社會公益，及被告人身自由之私益兩
    相利益衡量後，對被告羈押堪稱相當，符合憲法比例原則及
    刑事訴訟法上羈押相當性原則之要求，故不宜准予具保停止
    羈押，應予駁回。至被告所稱需奔祖母之喪等情，核與羈押
    原因是否消滅無關，被告據此聲請具保停止羈押，自難准許
    等語。
二、抗告意旨略以：依刑事訴訟法第101條之規定，羈押有3要件
    ：重大犯罪嫌疑、法定之羈押原因、羈押之必要。按羈押之
    目的在於保全刑事訴追、審判及執行之進行，是侵害人身自
    由最嚴重之強制手段，應遵守比例原則，若有與羈押同等有
    效但干預權利較輕微之其他手段時，應選擇該其他手段如具
    保、責付或限制住居等來代替羈押，且並非符合第101條之
    羈押事由，即可逕予決定羈押，否則恐有違無罪推定原則，
    仍應依具體情形認定有無羈押之必要，如被告並無逃亡危險
    或使案情晦暗之危險，根本就欠缺羈押之必要要件，更不能
    以羈押作為便利調查蒐集證據之手段或刑罰之預先執行。而
    司法院大法官會議第665號解釋理由書已闡釋重罪不能當做
    羈押之唯一理由，亦即單以犯重罪作為羈押之要件，顯背離
    羈押作為保全程序之性質，被告綜符合刑事訴訟法第101條
    第1項第3款之羈押事由，法官仍須就犯罪嫌疑是否重大、有
    無羈押必要、有無不得羈押之情形予以審酌，非謂一符合該
    款規定之羈押事由，即得予以羈押。又被告執行羈押後，應
    否准予具保，應視當初羈押之原因有無消滅為斷，本件抗告
    人於遭羈押後，態度良好，全力配合查明本案詳述案情，並
    無湮滅證據之情事，依被害人郭峻龍於原審之證述，亦足證
    抗告人涉犯本件強盜罪之情節輕微，且抗告人係經警方通知
    自行到案，自願配合至地檢署接受調查，隨即遭羈押至今，
    根本不可能逃亡，則重罪經常伴隨逃亡之情形並不存在於本
    件。末查，抗告人祖母於100年4月1日因病過世，已於同年
    月12日出殯，抗告人至今無法奔喪，原審未以人道考量，顯
    有裁量瑕疵。綜上，爰請求撤銷原裁定，並准予具保云云。
三、按被告有無繼續羈押之必要，應許由法院斟酌訴訟進行程度
    及其他一切情事而為認定，最高法院著有29年度抗字第57號
    、46年度台抗字第6號判例。次按被告及得為其輔佐人之人
    或辯護人，得隨時具保，向法院聲請停止羈押，刑事訴訟法
    第110條第1項固有明文，但聲請停止羈押，除有刑事訴訟法
    第114條各款所列情形之一不得駁回外，准許與否，法院亦
    有自由裁量之權，衡非被告所得強求（最高法院46年度台抗
    字第21號判例參照）。申言之，被告有無羈押之必要，法院
    僅須審查被告犯罪嫌疑是否重大、有無羈押原因、以及有無
    賴羈押以保全偵審或執行之必要，由法院就具體個案情節予
    以斟酌決定，如就客觀情事觀察，法院許可羈押之裁定或延
    長羈押之裁定，在目的與手段間之衡量並無明顯違反比例原
    則情形，即無違法或不當可言。至得否具保、責付、限制住
    居而停止羈押，亦屬事實審法院得自由裁量、判斷之職職權
    ，苟其此項裁量、判斷，並不悖乎通常一般人日常生活之經
    驗定則或論理法則，又於裁定書內論敘其何以作此判斷之心
    證理由者，即不得任意指摘其為違法，據為提起抗告之合法
    理由。
四、本案抗告人所涉上開罪嫌，業據抗告人供述在卷，並有證人
    即被害人郭峻龍於警詢、偵訊、原審審理時，就其遭抗告人
    、共同被告王辰意等人強盜財物之經過、細節證述綦詳，復
    有蒐證照片及扣案西瓜刀等證物可稽，是抗告人之犯罪嫌疑
    確屬重大，所涉亦屬最輕本刑5年以上有期徒刑之罪，依前
    開說明，抗告人仍有刑事訴訟法第101條第1項第2款、第3款
    規定之情形存在，有無繼續羈押之必要，俱屬事實問題，法
    院在不違背通常生活經驗之定則或論理法則時，依法自有審
    酌認定之職權。原法院審酌全案及相關事證，斟酌訴訟進行
    程度及其他一切情事，認抗告人羈押原因依舊存在，且仍有
    繼續羈押之必要，而裁定駁回具保停止羈押之聲請，本為原
    審法院就具體情形依法裁量職權之行使，經核在目的與手段
    間之衡量，並無違反比例原則，原裁定於法並無不合。
五、次按刑事訴訟法第101條第1項首段文字即表明羈押之目的，
    唯在於保全之必要，且受比例原則限制。是倘單以犯重罪作
    為羈押之要件，除可能背離羈押應係不得已之最後手段性質
    外，其對被告武器平等與充分防禦權行使上之限制，亦有違
    背比例原則之虞，更因何異刑罰之預先執行，違背無罪推定
    原則所禁止對未經判決有罪確定之被告執行刑罰，及禁止僅
    憑犯罪嫌疑就施予被告類似刑罰措施之精神。考諸刑事訴訟
    法第101條第1項第3款規定之法理，實係因被告所犯為死刑
    、無期徒刑或最輕本刑為五年以上有期徒刑之罪，可以預期
    將受重刑宣判，其為規避刑罰之執行而妨礙追訴、審判程序
    進行之可能性增加，國家刑罰權有難以實現之危險，是為防
    免其實際發生，在此維持重大之社會秩序及增進重大之公共
    利益之限度內（憲法第23條），乃具有正當性。從而，基於
    憲法保障人民身體自由之意旨，被告犯上開重罪條款且嫌疑
    重大者，仍應有相當理由認為其有逃亡、湮滅、偽造、變造
    證據或勾串共犯或證人等之虞，法院斟酌命該被告具保、責
    付或限制住居等侵害較小之手段，均不足以確保追訴、審判
    或執行程序之順利進行，此際予以羈押，方堪稱係屬維持刑
    事司法權有效行使之最後必要手段。是被告縱然符合上揭第
    3款之羈押事由，法官仍須就犯罪嫌疑是否重大、有無羈押
    必要、有無不得羈押之情形予以審酌，非謂一符合該款規定
    之羈押事由，即得予以羈押。業經司法院釋字第665號解釋
    釋明在案。上揭所稱「相當理由」，與同條項第1款、第2款
    法文內之「有事實足認有……之虞」（學理上解釋為「充分
    理由」）尚屬有間，其條件當較寬鬆。良以重罪常伴有逃亡
    、滅證之高度可能，係趨吉避凶、脫免刑責、不甘受罰之基
    本人性，倘一般正常之人，依其合理判斷，可認為該犯重罪
    嫌疑重大之人具有逃亡或滅證之相當或然率存在，即已該當
    「相當理由」之認定標準，不以達到充分可信或確定程度為
    必要。以量化為喻，若依客觀、正常之社會通念，認為其人
    已有超過50%之逃亡、滅證可能性者，當可認具有相當理由
    認為其有逃亡、滅證之虞。此與前二款至少須有80%以上，
    始足認有該情之虞者，自有程度之差別。再其認定，固不得
    憑空臆測，但不以絕對客觀之具體事實為限，若有某些跡象
    或情況作為基礎，即無不可。至相關之事實或跡象、情況，
    鑑於此非屬實體審判之核心事項，自以自由證明為已足，並
    不排斥傳聞證據，斯不待言（最高法院98年度台抗字第668
    號裁定意旨參照）。查，抗告人業經原審於100年6月21日以
    100年度訴字第218號判決判處有期徒刑7年6月在案，可見抗
    告人犯罪嫌疑確實重大，倘法院最後確定判決結果非抗告人
    所預期之無罪，難期抗告人能服膺判決結果，其逃亡之誘因
    隨之增加，參諸遭判處重刑者常伴有逃亡之高度可能性，是
    其逃匿以規避審判程序進行及刑罰執行之可能性甚高，自有
    事實及相當理由認為抗告人有逃亡之虞。而本件抗告人否認
    有加重強盜犯嫌，且尚有共犯王辰意在逃，原審因認抗告人
    除有刑事訴訟法第101條第1項第3款之事由外，並有同條第2
    項有事實足認有勾串證人及共犯之虞之事由，非僅以所犯為
    最輕本刑5年以上有期徒刑之重罪，為羈押抗告人之唯一理
    由，若僅命抗告人具保、責付或限制住居等侵害較小之手段
    ，尚不足以確保審判或執行程序之順利進行，而駁回本件具
    保停止羈押之聲請，自與法律規定相符。
六、綜上所述，抗告人主張，原審以伊涉犯重罪為唯一羈押理由
    、請求奔喪云云，提起抗告，指摘原裁定不當，為無理由，
    應予駁回。
據上論斷，應依刑事訴訟法第412條，裁定如主文。
中    華    民    國   100    年    7     月    26    日
            刑事第十六庭審判長法  官  陳晴教
                              法  官  吳啟民
                              法  官  王敏慧
以上正本證明與原本無異。
不得再抗告。
                              書記官  蕭詩穎
中    華    民    國   100    年    7     月    26    日